【裁判字號】    92,易緝,19
【裁判日期】    920225
【裁判案由】    違反動產擔保交易法
【裁判全文】
臺灣高雄地方法院刑事判決                          九十二年度易緝字第一九號
    公  訴  人  臺灣高雄地方法院檢察署檢察官
    被      告  甲○○  男  四.
右列被告因違反動產擔保交易法案件，經檢察官聲請簡易判決處刑（九十年度偵字第
一七二九五號），本院高雄簡易庭認不宜以簡易判決處刑，簽移本院刑事庭依通常程
序審理，本院判決如左：
    主  文
甲○○動產擔保交易之債務人，意圖不法之利益，將標的物遷移，致生損害於債權人
，累犯，處拘役參拾日，如易科罰金，以參佰元折算壹日。
    事  實
一、甲○○曾因妨害風化案件，經台灣高等法院高雄分院判決有期徒刑二年確定，於
    民國八十五年二月二日入監執行，於八十六年一月二十一日假釋出獄，而於八十
    七年一月十八日假釋期滿，以執行完畢論，仍不知悔改，於八十九年十一月十六
    日，以動產擔保交易附條件買賣之方式，向蔡淑娟所經營之乙○○○○購買車牌
    號碼ＯＴＸ─三八０號之光陽牌重型機車，其為動產擔保交易之債務人，雙方約
    定總價金新台幣（下同）三萬七千七百元，分十一期給付，每月一期，第一期至
    第六期每期付款四千二百元，第七期至第十一期每期付款二千五百元，並約定標
    的物存放地點為高雄市○○區○○街六十七號五樓，在價金未付清之前，標的物
    所有權仍屬於出賣人所有，買受人僅得依約占有使用，不得任意遷移或為其他處
    分。詎甲○○在取得標的物後，僅付款頭期款及前四期車款後，即拒不付款，復
    意圖為自己不法之利益，在未得萬泰車行同意情形下，將上開標的物遷移未告知
    出賣人萬泰車行，致出賣人追索無著受有損害。
二、案經被害人蔡淑娟即萬泰機車行告訴台灣高雄地方法院檢察署檢察官偵查後聲請
    簡易判決處刑，本院高雄簡易庭認為不宜以簡易判決處刑，簽請改適用通常程序
    審理。
    理  由
一、訊據被告甲○○對右揭事實坦承不諱，惟矢口否認有何違反動產擔保交易犯行，
    辯稱：因為要工作，才將機車騎著走，後來因為經濟不好，故未繼續付款云云。
    惟查：
（一）被告於九十年四月後，未得告訴人同意，即將上開機車遷移，且未再給付分期
      貸款，致生損害於告訴人等情，業據被告自白不諱，核與告訴代理人楊志鵬於
      偵訊時指訴情節相符，復有附條件買賣契約書及前開機車之行車執照等資料附
      卷可稽，依前開被告與告訴人簽訂之契約書第八條約定：「標的物存放處所：
      高雄市○○區○○街六七號五樓價款未付清前，不得私自遷移標的物，並應善
      加保管：：：」等語，是被告應知其不得隨意變更車輛停放地點等情，應可認
      定。
（二）又被告於八十九年十一月十六日以分期付款附條件買賣方式購買機車，縱然伊
      事後因遭任職公司解僱而無力支付分期付款，若被告並無意圖不法利益，理應
      主動與債權人即告訴人聯絡告以其資力一時無法按期給付，若確實無力給付，
      亦儘速返還機車為是，詎被告非但未依約給付分期價款，經告訴人與其聯絡後
      ，雖同意要返還機車，但並未依約定返還，且又搬離原住處，致使債權人遍尋
      不著等情，業據告訴代理人楊志鵬及賀永華於偵訊中指訴明確，足認被告違反
      動產擔保交易法犯行，罪證明確，犯行至堪認定，被告上開辯解，顯為事後推
      卸之詞，不足採信。
二、核被告所為，係犯動產擔保交易法第三十八條「動產擔保交易之債務人，意圖不
    法之利益，將標的物遷移，致生損害於債權人」罪。又被告曾因妨害風化案件，
    經台灣高等法院高雄分院判決有期徒刑二年確定，於八十五年二月二日入監執行
    ，並於八十六年一月二十一日假釋出獄，於八十七年一月十八日假釋期滿等情，
    有臺灣高等法院被告全國前案紀錄表及臺灣高雄地方法院檢察署刑案資料查註紀
    錄表各一份在卷可稽，其於五年內再犯本件有期徒刑以上之罪，為累犯，爰依刑
    法第四十七條之規定，加重其刑。本院審酌被告未能依約繳付分期款項，並將前
    揭機車遷移，致告訴人因而追索無著，最後僅能利用司法程序迫使被告出面解決
    ，其間業已造成告訴人利益損失及成本增加，被告自應受有相當程度之非難；惟
    本件僅係侵害財產法益之犯罪，其侵害金額僅一萬餘元，且因告訴人既同意讓被
    告分期付款，自應相當程度承擔被告到期不履行之風險，此亦包含於其同意分期
    付款之設想範圍內，被告縱有另再將機車遷移不明之行為，致使告訴人無從獲得
    擔保，但此紛爭容經由民事求償程序解決較屬妥適，被告之行為於刑事上之可非
    難性應較屬輕微；又被告於犯罪後雖未能坦承犯行等一切情狀，量處如主文所示
    之刑，並諭知易科罰金之折算標準。
據上論斷，應依刑事訴訟法第四百五十二條、第二百九十九條第一項前段，動產擔保
交易法第三十八條，刑法第十一條前段、第四十一條第一項、第四十七條，罰金罰鍰
提高標準條例第一條前段、第二條，判決如主文。
本案經檢察官何景東到庭執行職務。
中      華      民      國    九十二    年      二      月    二十五    日
                                    臺灣高雄地方法院刑事第五庭
                                        審判長法  官    吳永宋
                                              法  官    林家賢
                                              法  官    張茹棻
右正本證明與原本無異。
如不服本判決，應於判決送達後十日內，向本院提出上訴狀。
                                              書記官    李忠霖
中      華      民      國    九十二    年      二      月    二十六    日
附錄本案判決論罪科處法條：
動產擔保交易法第三十八條
( 處分標的物之處罰 )
動產擔保交易之債務人，意圖不法之利益，將標的物遷移、出賣、出質、移轉、抵押
或為其他處分，致生損害於債權人者，處三年以下有期徒刑、拘役或科或併科六千元
以下之罰金。


司法院資訊處製作；財團法人民間司法改革基金會備份。
